臺灣高雄地方法院民事判決
111年度雄簡字第673號
原      告  良京實業股份有限公司

法定代理人  平川秀一郎

訴訟代理人  林郁婷  
被      告  李碧珠  
上列當事人間請求清償借款事件，本院於民國111年6月15日言詞
辯論終結，判決如下：
  主  文
被告應給付原告新臺幣參萬柒仟玖佰伍拾壹元。
原告其餘之訴駁回。
訴訟費用由被告負擔百分之十六，其餘由原告負擔。
  事實及理由
一、原告主張：被告前向寶華商業銀行股份有限公司（下稱寶華
    銀行）申請小額循環信用貸款（原為泛亞商業銀行股份有限
    公司，下稱泛亞銀行），借款額度最高為新臺幣（下同）30
    萬元，借款動用期間自核准日起為期1年，期滿30日前，如
    立約人不為書面反對續約之意思表示並經審查同意者，得以
    同一內容繼續延長1年，不另換約，其後每年屆期時亦同，
    並約定借款利率以固定年利率百分之15計算，按日計算，每
    月底結息一次，自借款日起，每月15日為最終繳款日，應繳
    足最低繳款金額，如未依約繳納時，契約第11條規定即視未
    全部到期，債務人應清償所欠債務，再依契約第8條規定，
    逾期按貸款總額自應償日起，逾期未滿6個月者按上開利率
    百分之10，超過6個月者，按上開利率百分之20計算之違約
    金。詎被告自民國96年3月9日起即未履行繳款義務，尚有本
    金及利息不清償，依借款約定事項第8條及第11條1項規定，
    視為債務全部到期，被告自應償還前開請求之借款本息及違
    約金。本件經寶華銀行讓與債權予原告，並通知被告後，幾
    經催討，被告於96年10月30日止，共計繳款2,197元，業經
    抵沖尚有如聲明金額所載（下稱系爭債權）。為此，爰依借
    貸關係提起本件訴訟，並聲明：被告應給付原告233,399元
    ，及自96年4月2日起至清償日止，按年利率15％計算之利息
    ，暨自96年4月11日起至清償日止，逾期在6個月以內者，按
    上開利率百分之10，逾期超過6個月者，按上開利率百分之2
    0計算之違約金。
二、被告則以：我確實有欠這個錢，但是我有聲請更生，法院有
    准更生，我依法院更生花8 年時間清償完，就債務部分我是
    委託律師幫我辦理更生，我對我欠幾家銀行也不清楚等 語
    ，資為抗辯。並聲明：原告之訴駁回。
三、本件被告向泛亞銀行（後為寶華銀行）申請小額循環信用貸款，借款額度最高為30萬元，迄今尚有233,399元本金及利息、違約金未償，經寶華銀行將上開債權轉讓原告，且被告向本院聲請消費者債務清理更生程序，被告提出之更生方案係於100年11月25日經本院裁定認可確定，被告已履行完畢等情，有魔力現金卡申請書、客戶資料查詢、公司變更登記表、債權讓與證明書、公告報紙等件在卷可證（本院卷第9-19頁），且經被告是認，並經調取本院99年度司執消債更字第238號卷宗，核閱屬實，堪認定為真實。本件爭點闕為：原告未於被告聲請債務清理更生程序中申報債權，其是否仍得向被告請求清償債務？
四、本件得心證之理由：
  ㈠按消費者債務清理條例（下稱消債條例）第28條規定：「對
    於債務人之債權，於法院裁定開始更生或清算程序前成立者
    ，為更生或清算債權。前項債權，除本條例別有規定外，不
    論有無執行名義，非依更生或清算程序，不得行使其權利。
    」，系爭債權係於96年間成立，而被告乃於99年7月14 日向
    本院聲請消費者債務清理更生程序，經本院裁定被告自99年
    9月28日開始更生程序，命債權人於99年11月4日前申報債權
    ，有補報債權必要者，於99年11月24日前補報債權，而原告
    均未陳報，是被告於100年6月1日製作更生方案，未將原告
    列入債權人，該更生方案並於100年8月30日經本院裁定認可
    ，並於100年11月25 日確定等情，業經本院調閱99年度消債
    更字第292號、99年度司執消債更字第238號卷宗核閱無誤，
    是系爭債權之成立既於本院裁定開始更生程序之前，原告未
    依法申報債權，其權利之行使即受限制。
  ㈡又按消債條例第55條第2 項、第73條分別規定:「前項未經債
    權人同意減免之債務，於更生方案所定清償期間屆滿後，債
    務人仍應負清償責任。」、「債務人依更生條件全部履行完
    畢者，除本條例別有規定外，已申報之債權未受清償部分及
    未申報之債權，均視為消滅。但其未申報係因不可歸責於債
    權人之事由者，債務人仍應依更生條件負履行之責。」，及
    消債條例施行細則第30之1 條規定：「本條例第55條第2 項
    規定，於債務人依本條例第73條但書應履行之債務，準用之
    。」等語，堪認債權人於更生程序未申報債權，若因不可歸
    責於己之事由者，債務人仍應依更生條件負履行之責，債權
    人之債權於更生條件範圍內，為不免責債權，逾此範圍則已
    免責而不得向債務人請求，又債權人應於更生方案所定清償
    期間屆滿後，始得向債務人請求履行，且該債權因已屆清償
    期，債務人不得再要求分期清償，而應依更生條件清償之成
    數一次清償，以兼顧債務人及不可歸責債權人並其他債權人
    之利益，故如債權人於更生方案所定清償期間內向債務人起
    訴請求，如符合將來給付之訴之要件，法院應准許債務人於
    更生方案所定清償期間屆滿後依更生條件給付【99年第5 期
    民事業務研究會（消費者債務清理條例專題）第37號研究意
    見、100 年第6 期民事業務研究會（消費者債務清理專題）
    第10號研究意見可資參照】。經查：
    1.被告陳稱：「債務部分我是委託律師幫我辦理更生，我對
      我欠幾家銀行也不清楚。」等語（本卷院第74頁），參諸
      被告於聲請更生之時，其債權人清冊亦未列有寶華銀行，
      故本院通知債權人申報債權時，並未通知原告一情，有99
      年度司執消債更字第238號卷宗可參，是被告於陳報債權
      時，未及將原告列於債權人清冊中，而原告因此亦未受法
      院通知而不知原告已聲請更生程序且經獲准，進而不知應
      陳報債權，足認原告應無可歸責之事由存在，是被告於更
      生方案所定清償期間屆滿後，對原告仍應負清償責任。
    2.又被告所提經認可之清償方案為清償期8年、清償比例16.
      26 ％，有本院99年度司執消債更字第238號裁定附卷可佐
      ，被告應自收受上開裁定確定證明書之次月起，於每月15
      日履行清償系爭更生方案，又上開裁定確定證明書乃於10
      1年1月10日送達被告收受，依此計算，上開裁定8 年期滿
      日期為109年1月15日，被告應於更生期滿翌日即109 年1
      月16日，依清償成數16.26 ％，1 次給付原告37,951元（2
      33,399 ×16.26％＝37,951，元以下4捨5入），原告逾此範
      圍之請求，即屬無據。
五、綜上所述，原告依消費借貸法律關係，請求被告應給付原告
    37,951元，為有理由，應予准許，逾此所為之請求，即無理
    由，應予駁回。
六、據上論結，本件原告之訴為一部有理由，一部無理由，依民
    事訴訟法第79條，判決如主文。
中　　華　　民　　國　　111 　年　　7 　　月　　13　　日
                  高雄簡易庭   法  官   鄧怡君
以上正本係照原本作成。
如對本判決上訴，須於判決送達後20日內向本院提出上訴狀。如
委任律師提起上訴者，應一併繳納上訴審裁判費。　　　　　　
中　　華　　民　　國　　111 　年　　7 　　月　　13　　日
                               書記官   吳語杰